臺灣高等法院臺中分院刑事裁定　　　　 96年度交抗字第429號
抗　告　人
即受處分人　甲○○
上列抗告人因聲明異議案件，不服臺灣臺中地方法院中華民國96
年4月27日所為裁定（95年度交聲字第887號）提起抗告，本院裁
定如下：
    主    文
抗告駁回。
    理    由
一、抗告人即受處分人甲○○於民國95年7月24日下午5時25分許
    ，騎乘車牌F9P－390號重型機車，在台中縣豐原市○○路、
    豐陽路口，經臺中縣警察局交通警察隊當場查獲其有闖紅燈
    （紅燈直行豐陽路往北行駛）之違規行為，依道路交通管理
    處罰條例第53條第1項規定，以中縣警交字第HC0000000號通
    知單舉發在案，嗣經原處分機關即交通部公路總局臺中區監
    理所豐原監理站於95年9月13日依道路交通管理處罰條例第5
    3條第1項、第63條第1項第3款、道路交通管理事件統一裁罰
    基準及處理細則第43條、第44條及第67條等規定，以豐監稽
    違字第裁63-HC0000000號裁決書，裁處罰鍰新臺幣（下同）
    1800元，並記違規點數3點。
二、受處分人對上開處分不服，聲明異議意旨略以：受處分人否
    認有闖紅燈之行為，且本件僅有警察單方認定其有闖紅燈之
    情事，並無其他證據可資證明。倘若受處分人在該路段係適
    逢綠燈直接左轉，縱有違兩段式左轉，然警察卻以闖紅燈舉
    發，有欠公允。況經蒐集相關路口資料顯示，該路口並未明
    確設有機車兩段式左轉標誌、標線及號誌指示，使用路人無
    所依循。又警察製交上開通知單時，未能提出相片或錄影等
    科學證據，且受處分人當場向警察解釋，警察非但不聽，還
    直說其狡辯，甚且在其不願簽名時，不僅不歸還證件，還語
    帶恐嚇，說要吊扣機車，並出手拔取鑰匙，是該警察有執法
    過當之嫌，所開立之通知單應為無效，爰聲明異議，請求撤
    銷原處分等語。其抗告意旨除執上情爭執外，另辯稱：受處
    分人簽收舉發通知單係受員警脅迫，且非故意違規，況證人
    鐘振森片面之詞，亦不足認定受處分人有違規行為等語。
三、經查：
  （一）按「汽車（包括機器腳踏車）駕駛人，行經有燈光號誌
        管制之交岔路口闖紅燈者，處新臺幣一千八百元以上五
        千四百元以下罰鍰」「汽車駕駛人有下列各款所列條款
        之一者，除依原條款處罰鍰外，並予以記點：‧‧‧三
        、有第五十三條情形者，記違規點數三點」，道路交通
        管理處罰條例第53條第 1項及第63條第1項第3款分別定
        有明文。本件受處分人於95年7月24日下午5時25分許，
        騎乘車牌F9P－390號重型機車，在台中縣豐原市○○路
        、豐陽路口，經臺中縣警察局交通警察隊當場查獲其有
        闖紅燈（紅燈直行豐陽路往北行駛）之違規行為，依道
        路交通管理處罰條例第53條第 1項規定舉發在案，並經
        原處分機關於95年 9月13日依道路交通管理處罰條例第
        53條第 1項、第63條第1項第3款、道路交通管理事件統
        一裁罰基準及處理細則第43條、第44條及第67條等規定
        ，裁處罰鍰1800元，並記違規點數 3點，有臺中縣警察
        局中縣警交字第 HC0000000號通知單、交通部公路總局
        臺中區監理所豐原監理站豐監稽違字第裁 63-HC00000
        00 號裁決書各1份在卷可憑。
  （二）受處分人雖否認有於前揭時、地，騎乘機車闖紅燈之行
        為，惟證人即當時舉發之臺中縣警察局交通警察隊小隊
        長鐘振森於原審結證：案發當時，我在台中縣豐原市○
        ○路之全家福鞋店前執行取締工作，工作內容就是要看
        機車是否有不依二段式左轉標誌而違規左轉，我看到甲
        ○○從向陽路地下道由西往東上來，當時向陽路西向東
        之方向是綠燈，但甲○○先直行到台中縣豐原市○○路
        的機車待轉區，雖然那時待轉區的標線還沒有劃出來，
        但該處還是有很多機車停在那裡等待綠燈後要直行，甲
        ○○停在所有機車的第一輛，看到向陽路東西向沒有車
        ，就由南往北呼嘯直行，因為甲○○是停在所有機車的
        第一輛，所以我站在取締的位置看得相當清楚。若甲○
        ○從向陽路機車道上來後，直接四十五度左轉，就是違
        反道路交通管理處罰條例第48條第1項第2款關於機車二
        段式左轉之規定，但是甲○○係由向陽路西向東直行到
        豐陽路上，暫停後，不依號誌指示，闖紅燈直行，所以
        要依同條例第53條第 1項闖紅燈來處罰等語綦詳。參諸
        受處分人於原審亦坦認：我走向陽路的機車道由西往東
        到達豐陽路口，當時向陽路的行進方向是綠燈，於是我
        就繼續往東行行走到豐陽路上，再從豐陽路由南往北走
        ，當時豐陽路的路口應該是紅燈，我看向陽路地下汽車
        道沒有汽車就彎過去，當時我應該過了豐陽路的中心線
        才左彎過去等語。顯見受處分人確係行至豐陽路由南往
        北方向，在豐陽路仍為紅燈之情況下，闖紅燈由南往北
        行駛甚明，此行為與一般不依二段式左轉標誌而違規左
        轉之路線仍屬有別，則原處分機關依道路交通管理處罰
        條例第53條第 1項、第63條第1項第3款為裁罰，即屬有
        據。
  （三）證人鐘振森為依法執行勤務之員警，與受處分人毫無怨
        懟，衡情當無自陷偽證罪而構詞誣賴受處分人之理，復
        查無積極證據足以證明證人上開證述係屬虛偽，且交通
        警察製單舉發違反道路交通管理處罰條例所列之違規事
        實，本質上為行政處分，係公務員基於職務上之權力，
        依法就特定之具體事件所為之具公法上效果之單方面行
        政行為，基於公務員為公法上行為具有公信力之原則，
        該行政行為當可被推定為真正，其據以依法處分之事實
        認定亦為正確無誤。本此公信原則，乃立法者賦予行政
        機關制定違反道路交通事件統一裁罰標準及處理細則，
        使執勤警員得當機處分，以達維護交通秩序、安全之行
        政目的。若謂公務員一切行政行為均需預留證據以證其
        實，則國家行政勢必窒礙難行，據此，刑事訴訟法就犯
        罪證據有關之規定中，與屬行政秩序罰之交通違規裁罰
        本質不合之部分，自不在準用之列。是本件受處分人既
        未就其所主張執勤員警之舉發有誤乙節提出相關證據以
        供調查，本院亦查無任何證據足資證明執勤員警鐘振森
        有捏造事實違法取締之情事存在，則執勤警員鐘振森本
        其維護交通秩序、安全職責所為之舉發，自應受到合法
        、正確之推定。再者，警方取締交通違規事件，以照相
        、錄影方式取證者，固足為違規之證明，惟在當場舉發
        之情形，舉發之員警本身之目睹、耳聞，亦為違規人違
        規之證明，非必所有之違規事件，均需有照相、錄影方
        足為違規之證據。況警察執行勤務，事項繁瑣，且有些
        違規情形一過即逝，並非長期存在，縱警察備有照相、
        攝影等設備，亦未必來得及操作取證，若不容許由執勤
        者依其明確之視聽來取締違規，將使不守法者更得以恣
        意妄為，公權力勢必因而蕩然無存。是本件縱無舉發照
        相、錄影為佐證，然受處分人之違規行為既經證人鐘振
        森證述明確，且其所述內容並無何矛盾或違背經驗法則
        之處，自得為本院判斷之依據。又本院並未以受處分人
        於當場舉發時之自白，作為認定其違規行為之依據，受
        處分人所云係受脅迫而簽收舉發通知單乙情，尚無從為
        其有利之論據。另受處分人係因上開違規行為受裁罰，
        並不因其主觀上對員警執行職務之手段有無違法或過當
        之認知，即可免除行政罰之責任。
  （四）受處分人另辯稱：該路口並未明確設有機車兩段式左轉
        標誌、標線及號誌指示，使用路人無所依循，受處分人
        非故意違規等語。惟台中縣豐原市○○路、豐陽路口為
        地下道出口，為防止機車左轉，多年前就已設置機車二
        段式左轉標誌，因設置當時無處罰規定，僅具警示作用
        ，發布處罰規定後，豐原市公所於95年 6月21日拆除原
        65公分機車二段式左轉標誌，於原位址改換90公分大的
        機車二段式左轉標誌等情，有原審法院95年11月 2日向
        豐原市公所建管課電詢之電話記錄表 1份附卷可憑；且
        從臺中縣警察局95年10月24日中縣警交字第0950076121
        號函附之照片，可知該路口之機車二段式左轉標誌位於
        明顯之處，是受處分人於95年 7月24日違規時，該路口
        確設有機車二段式左轉標誌無訛。從而，受處分人辯稱
        該路口並未明確設有機車兩段式左轉標誌、標線及號誌
        指示，使用路人無所依循云云，洵無可取。況本件被告
        並非因不依標誌、標線、號誌之指示轉彎而遭受裁罰，
        則案發路口是否依規定設置機車兩段式左轉標誌、標線
        及號誌，亦與本案無關。又受處分人既在台中縣豐原市
        ○○路仍為紅燈之情況下，闖紅燈由南往北行駛，當屬
        故意行為，其辯稱違規行為非出於故意或過失者不罰云
        云，亦非可採。
  （五）綜上所述，受處分人確有闖紅燈而違反道路交通管理處
        罰條例第53條第 1項之情事，洵堪認定。原審法院認原
        處分機關援引道路交通管理處罰條例第53條第1項、第6
        3條第 1項第3款規定，對受處分人裁處罰鍰1800元，並
        記違規點數 3點，並無不合，因而駁回抗告人之異議，
        核無違誤。抗告意旨仍執前詞，指摘原審裁定不當，為
        無理由，應予駁回。
四、據上論斷，應依道路交通案件處理辦法第26條，刑事訴訟法
    第412條，裁定如主文。
中　　華　　民　　國　　96　　年　　9 　　月　　5 　　日
              交通法庭    審判長法　官  李  文  雄
                                法　官  林  靜  芬
                                法　官  張  恩  賜
上列正本證明與原本無異。
不得再抗告。
                                書記官  陳　如　慧
中　　華　　民　　國　　96　　年　　9　 　月　　6　 　日
